---
output:
  pdf_document: default
  html_document: default
---
# Convertir hora local a solar

Se va a utilizar el archivo "planilla_general.RData" descargada desde el drive del laboratorio.

Primero se carga, se modifican los nombres de algunas columnas y se seleccionan solo las que se van a utilizar.

```{r echo=FALSE}
library(rmarkdown)
```

```{r message=FALSE, warning=FALSE}
library(tidyverse)
load("datos/planilla_general.RData")
datos <- data %>% 
  filter(type == "Mammal") %>% 
  select(sitio = site, sistema=station, camara = camera, datetime, grupo=group, sp=species)

paged_table(head(datos))
```

También se necesitan los datos de las cámaras:

- Longitud y latitud

Se procede a cargar esos datos:

```{r}
datos_camaras <- read.csv("datos/info_dispositivos.csv") %>%
  filter(tipo_dispositivo == "camera") %>% 
  select(sitio, camara = id_dispositivo, long, lat)
```

## Preparación

Ahora, se va a elegir el AP Cabo Polonio para poner a punto el código. De esta forma, una vez esten todos los datos se pueda correr el código y generar los mismos cálculos. Siempre y cuando el formato de los datos sea el mismo.

```{r}
datos <- datos %>% 
  filter(sitio =="CP")

datos_camaras <- datos_camaras %>% 
  filter(sitio == "CP") %>% 
  select(camara, long, lat)
```

```{r}
datos <- datos %>% 
  left_join(datos_camaras, by = join_by(camara))
```

## Ecuación del tiempo

El movimiento aparente del Sol no es uniforme y la duración del día solar no es constante a lo largo del año. La diferencia entre el movimiento aparente del Sol y el movimiento medio se denomina ecuación del tiempo. La expresión tomada de General Solar Position calculations (NOAA) nos da la ecuación del tiempo en minutos:

$$
\Delta t = 229.18 \cdot (0.0.000075 + 0.001868 \cdot \cos{x} - 0.032077 \cdot \sin{x} - 0.014615 \cdot \cos{2x} - 0.040849 \sin{2x})
$$

Donde $x$ se define en función del número de día $N$ y la hora $h$
$$
x=\frac{2 \pi}{365}\left (N-1+ \frac{h-12}{24} \right )
$$

## Hora local y hora solar

La hora solar se fundamenta en que la Tierra da una vuelta completa en 24 horas y que a las 12:00 h el Sol apunta exactamente hacia el sur. La hora solar verdadera se calcula mediante las dos ecuaciones siguientes:

$$
\textit{time_offset} = eq_{time}-4\cdot \textit{longitude}+60\cdot \textit{timezone}
$$
Donde:

- $eq_{Time}$ es $\Delta T$, la ecuación del tiempo.
- $\textit{longitude}$ es la longitud del lugar en grados.
- $\textit{timezone}$ es el tiempo en horas desde UTC. En nuestro caso sería GMT-3, por lo que el valor sería -3.

Finalmente, la _hora solar verdadera_ tst, en minutos, se obtiene mediante la siguiente ecuación:

$$
tst = hr \cdot 60 + min + \frac{seg}{60}+\textit{time_offset}
$$

## Conviertiendo

Datos de ejemplo:
```{r}
# Obtiene los datos para el presente.
hoy = now()
N = yday(hoy) # Días del año.
h = hour(hoy)
mm = minute(hoy)
ss = second(hoy)
longitude = -56.22515783536338
timezone = -3
```

Ecuación del tiempo, utilizando el x para los datos.
```{r}
x=2*pi*(N-1-(h-12)/24)/365
eqtime=229.18*(0.000075+0.001868*cos(x)-0.032077*sin(x)-0.014615*cos(2*x)-0.040849*sin(2*x))
```

Diferencia de uso horario (time offset)
```{r}
time_offset=eqtime-4*longitude+60*timezone
```

Hora solar verdadera (tst)

```{r}
tst=h*60+mm+ss/60-time_offset
```
print(desplazamiento_horario)
Este resultado es en minutos, si lo convertimos:

```{r}
hours_ <- tst/60
minutes_<- (hours_-floor(hours_))*60
seconds_ = (minutes_ -floor(minutes_))*60

paste0(floor(hours_),":",floor(minutes_),":",floor(seconds_))
```

## Función de R para calcular hora solar verdadera

```{r}
horasolar <- function(datetime, longitude, timezone) {
  date_structure <- as.POSIXlt(as.POSIXct(datetime), tz = timezone)
  timezone_value <- date_structure$gmtoff / 3600
  
  N = yday(datetime) # Días del año.
  h = hour(datetime)
  mm = minute(datetime)
  ss = second(datetime)

  
  x=2*pi*(N-1-(h-12)/24)/365
  eqtime=229.18*(0.000075+0.001868*cos(x)-0.032077*sin(x)-0.014615*cos(2*x)-0.040849*sin(2*x))
  
  time_offset=eqtime-4*longitude+60*timezone_value
  tst=h*60+mm+ss/60-time_offset
  hours_ <- tst/60
  minutes_<- (hours_-floor(hours_))*60
  seconds_ = (minutes_ -floor(minutes_))*60
  # Para formatear
  hours_text <- abs(floor(hours_))
  minutes_text <- abs(floor(minutes_))
  seconds_text <- abs(floor(seconds_))
  
  
  
  hours_text <- ifelse(nchar(hours_text) < 2, paste0("0", hours_text), hours_text)
  minutes_text <- ifelse(nchar(minutes_text) < 2, paste0("0", minutes_text), minutes_text)
  seconds_text <- ifelse(nchar(seconds_text) < 2, paste0("0", seconds_text), seconds_text)
  resultado <- paste0(as.character(date(datetime)), " ",hours_text, ":", minutes_text, ":", seconds_text) %>% 
    as.POSIXct(., tz = timezone)
  
    
  return(resultado)
}
```

## Probando con datos reales

Entonces, ahora apliquemos esta función al conjunto de datos. Para recordar como era la estructura de datos:

```{r}
datos %>% 
  head() %>% 
  paged_table()
```
Apliquemos la función:

```{r}
datos %>%
    mutate(hora_solar = horasolar(datetime=datetime, longitude=long, timezone="America/Montevideo")) %>%
  select(sitio, camara, datetime, hora_solar, sp) %>% 
  head() %>% 
  paged_table()
```

